【裁判字號】    89,上訴,2280
【裁判日期】    891016
【裁判案由】    違反槍砲彈藥刀械管制條例
【裁判全文】
臺灣高等法院臺中分院刑事判決                  八十九年度上訴字第二二八號
    上  訴  人
    即  被  告  乙○○
右上訴人因違反槍砲彈藥刀械管制條例案件，不服臺灣苗栗地方法院八十九年度訴字
第二一○號中華民國八十九年十月十六日第一審判決（起訴案號：臺灣苗栗地方法院
檢察署八十九年度偵字第六○八號），提起上訴，本院判決如左：
      主  文
原判決撤銷。
乙○○連續未經許可製造子彈，處有期徒刑壹年肆月，併科罰金新台幣伍萬元，罰金
如易服勞役，以銀元參佰元（即新台幣玖佰元）折算壹日。
扣案如附表所示一至五之物均沒收。
      事  實
一、乙○○前於民國八十八年間，因涉嫌持有制式口徑十二ＧＡＵＧＥ之霰彈一顆，
    經台灣苗栗地方法院檢察署檢察官於八十八年九月十八日以八十八年度偵字第一
    七四四號起訴，於八十八年十月十一日繫屬於台灣苗栗地方法院，仍在審理中。
    乃另行基於概括犯意，於八十九年一月間某日，在新竹市某處，向不詳姓名人以
    新台幣（下同）三萬多元之價格購得如附表所示之火藥、底火、半成品之子彈等
    物，之後即於八十九年二月一日為警查獲前數日內，連續在苗栗縣頭份鎮○○里
    ○鄰○○路四五一號住處，以其所有之挫刀及鉗子，利用上開火藥、底火及半成
    品子彈，未經許可而將買回來之火藥填裝進半成品內，一顆做完之後再做第二顆
    之方式，製造成為土造金屬彈殼加裝圓錐狀直徑約九ｍｍ土造金屬彈頭而成、具
    殺傷力之子彈計七顆。嗣於八十九年二月一日下午三時許，在上揭住處，為警查
    獲，並扣得如附表所示之物（其中具殺傷力之子彈七顆經鑑驗單位內政部警政署
    刑事警察局試射擊發三顆）。
二、案經苗栗縣警察局竹南分局報請臺灣苗栗地方法院檢察署檢察官偵查起訴。
      理  由
一、訊據上訴人即被告乙○○（以下稱被告）對於右揭事實坦承不諱，並有如附表所
    示之物扣案足資佐證。又扣案之子彈七顆，經送驗結果，認均屬土造金屬彈殼加
    裝圓錐狀直徑約九ｍｍ土造金屬彈頭而成、具殺傷力之子彈，有內政部警政署刑
    事警察局八十九年二月十八日刑鑑字第一六八四一號鑑驗通知書一紙附卷可稽（
    見偵查卷第三十八、三十九頁），堪認被告上揭自白與事實相符，本件事證明確
  ，被告犯行堪以認定。
二、核被告所為，係犯槍砲彈藥刀械管制條例第十二條第一項之未經許可製造子彈罪
    （公訴人於起訴書中雖認係同條例第十二條第四項之未經許可持有子彈罪嫌，惟
    已於原審法院審理時更正論罪法條為製造子彈罪，有原審法院審判筆錄可考，是
    認檢察官所引應適用之法條為同條例第十二條第一項之製造子彈罪，故不再援引
    刑事訴訟法第三百條規定予以變更，附此敘明）。又被告未經許可持有子彈之低
    度行為，為製造之高度行為所吸收，不另論罪（公訴人雖未論及被告前揭製造子
    彈之犯行，然其起訴持有子彈之行為，乃製造子彈之當然結果，與之有吸收犯之
    實質上一罪關係，為起訴效力所及，基於審判不可分原則，本院自得予以審理，
    附此敘明）。被告多次製造子彈之行為，時間緊接，所犯罪名相同，顯係基於概
    括犯意為之，為連續犯，應依刑法第五十六條之規定以一罪論，並加重其刑。原
    審法院以被告犯罪之事證明確，予以論罪科刑，雖非無見。按被告之行為固應加
    以處罰，惟法院量刑時仍應注意罪刑之衡平原則，採取一致性之見解，始為允當
    。原判決先以被告有事實欄所載之另案審理情形，於刑事審判中，再為本案犯行
    ，顯不知警惕，且製造子彈危害性大，稍一不慎，即可能造成血腥，嚴重影響社
    會秩序為由，量處有期徒刑三年，併科罰金新台幣五十萬元。又稱被告因輕率衝
    動而製造子彈，雖具社會危險性，惟其製造後並未持以犯案，認其情節尚未達應
    宣告保安處分之程度，而不予宣告保安處分，不無互相矛盾之處，尚有未洽。經
    查被告所製造之子彈僅有七顆，數量並非龐大，對社會亦未達嚴重危害之程度，
    本院認為原審之量刑既有可議之處，即屬無可維持。被告上訴指摘原審量刑過重
    ，為有理由，應由本院將原判決撤銷改判。爰審酌被告之品行、犯罪動機、目的
    、犯罪後坦承犯行等一切情狀，量處如主文第二項所示之刑，並就罰金部分諭知
    易服勞役之折算標準。
三、又被告所涉上揭製造子彈罪，為槍砲彈藥刀械管制條例第十九條第一項所列舉之
    罪，依該條文規定，經判處有期徒刑者，應於刑之執行完畢或赦免後，令入勞動
    場所，強制工作，其期間為三年。今被告因輕率衝動而製造子彈，雖具社會危險
    性，惟其製造後並未持以犯案，本院認其所為情節尚未達應宣告保安處分之程度
    ，亦無刑法第九十條所定之情狀，依大法官會議第四七一號解釋，應認無須宣告
    保安處分，附此敘明。
四、扣案如附表所示一至五之物，其中一之四顆子彈為違禁物，另外上揭所指具有殺
    傷力之三顆子彈，已經鑑驗單位試射擊發，有前揭內政部警政署刑事警察局八十
    九年二月十八日刑鑑字第一六八四一號鑑驗通知書一紙可佐，則擊發後，僅剩之
    彈殼、彈頭，已不屬於違禁物，亦非被告所有供犯罪所用或預備或所得之物，自
    無庸予以沒收；又附表所示二至五之半成品子彈、火藥、底火及工具，均為被告
    所有，供本案所用之物，為被告陳明在卷，應分別依刑法第三十八條第一項第一
    、二款規定沒收。至於附表所示六之物，其中槍枝因不具殺傷力，有前揭內政部
    警政署刑事警察局八十九年二月十八日刑鑑字第一六八四一號鑑驗通知書一紙可
    證，非屬違禁物，與其餘之物均查無事證足認與本案有關，自無從於本案為沒收
    之諭知。
據上論結，應依刑事訴訟法第三百六十九條第一項前段、第三百六十四條、第二百九
十九條第一項前段，槍砲彈藥刀械管制條例第十二條第一項，刑法第十一條前段、第
五十六條、第四十二條第二項、第三十八條第一項第一款、第二款，罰金罰鍰提高標
準條例第二條，判決如主文。
本案經檢察官甲○○到庭執行職務。
中      華      民      國    八十九      年    十二      月   二十九   日
                              臺灣高等法院臺中分院刑事第五庭
                                    審判長法  官  吳  火  川
                                          法  官  姚  勳  昌
                                          法  官  郭  同  奇
右正本證明與原本無異。
如不服本判決應於收受送達後十日內向本院提出上訴書狀，其未敘述上訴之理由者並
得於提起上訴後十日內向本院補提理由書（均須按他造當事人之人數附繕本）。
                                          書記官  康  孝  慈
中      華      民      國    八十九      年    十二      月   二十九   日
附錄論罪科刑法條：
槍砲彈藥刀械管制條例第十二條第一項
未經許可，製造、販賣或運輸子彈者，處一年以上七年以下有期徒刑，併科新臺幣五
百萬元以下罰金。
附表：
一、以土造金屬彈殼加裝圓錐狀直徑約九ｍｍ土造金屬彈頭而成、具殺傷力之子彈四
    顆（另三顆已經試射擊發）。
二、被告所有、供本案所用、不具殺傷力之半成品子彈二十五顆（玩具手槍用之金屬
    彈殼十八顆、土造之金屬彈殼六顆及口徑零點三八吋不具彈頭之建築工業用彈一
    顆）及同樣屬被告所有、供本案所用以改造、但經上開鑑驗單位鑑定結果認不具
    殺傷力之子彈三顆（口徑零點三八吋、彈底具”ＷＡＲ  ＴＯＯＬ  ＳＰＬ”標
    記之建築工業用彈一顆，制式口徑十二ＧＡＵＧＥ、彈底標記為”ＲＥＭＩＮＧ
    ＴＯＮ  ＧＡ  ＲＸＰ  １２”之霰彈一顆，及玩具手槍用金屬彈殼加裝直徑約
    五ｍｍ土造金屬彈頭而成之子彈一顆）。本院及檢察署之扣押物品清單中則將上
    揭除霰彈一顆外之其餘不具殺傷力之子彈計二十七顆均載為半成品子彈，附此敘
    明。
三、火藥二包（一包毛重零點二九公克、驗餘淨重零點零五公克，一包毛重一點八六
    公克、驗餘淨重零點五公克，此有上開刑事警察局八十九年三月八日刑鑑字第一
    六八四四號鑑驗通知書附於偵查卷第七十八頁可參）。
四、底火一包計二百五十九發（為玩具槍用之底火帽及底火片）
五、挫刀一支及老虎鉗一支。
六、１、大左輪手槍一支（槍枝管制編號0000000000號）。
    ２、仿ＢＥＲＥＴＴＡ廠半自動手槍製造之金屬玩具手槍一支（槍枝管制編號0
        000000000號）。
    ３、仿ＢＥＲＥＴＴＡ廠半自動手槍製造之玩具手槍二支（槍枝管制編號000
        0000000號及0000000000號）。
    ４、仿ＷＡＬＴＨＥＲ廠半自動手槍製造之玩具手槍二支（槍枝管制編號000
        0000000號）。
    ５、彈匣二個。
    ６、小型電動砂輪機一台、小型電動鑽一台、小型電動電鑽鑽頭一盒、砂輪機鑽
        頭一盒、電動鑽頭一支、扳手一支、油標卡尺一支、固定夾一台、彈簧十七
        條及改造手槍參考書籍二本。
                                                                        Ｋ


司法院資訊處製作；財團法人民間司法改革基金會備份。
